臺灣臺南地方法院交通事件裁定　　　　　　　　　　九十一年度交聲字第二四五號
　　移送機關　交通部公路總局嘉義區監理所新營監理站
　　受處分人　甲○○
　　即異議人
右列受處分人因違反道路交通管理處罰條例案件，對於交通部公路總局嘉義區監理所
新營監理站九十一年六月七日所為之裁決處分（處分案號：新監裁違字第裁七三—Ｍ
00000000號）聲明異議，本院裁定如左：
    主  文
原處分關於「駕駛執照吊扣期間駕車」部分撤銷。
甲○○汽車駕駛人，未領用駕駛執照駕車，處罰鍰新臺幣壹萬元。
    理  由
一、原處分意旨略以：受處分人即異議人甲○○於民國九十一年四月七日晚間九點零
    四分左右，駕駛車牌號碼ＶＴＧ—一八三號輕型機車，行經台南縣六甲鄉○○街
    與信義街之交岔路口時，因未依規定配戴安全帽（此部分未據異議人提出異議）
    ，而為執勤之台南縣警察局保安警察隊警員發現攔檢，後來並查知異議人未攜帶
    行車執照（未帶行照部分另據異議人自動繳款結案），且未隨身攜帶駕駛執照，
    而當場開單舉發；後因異議人僅考領有普通小型車駕駛執照，而未考領任何機車
    駕駛執照，且其上開小型車駕駛執照，於九十一年二月間，即因駕車在高速公路
    違規而遭易處吊扣，吊扣期間則為九十一年三月三十日起，至同年六月二十九日
    止，是其小型車駕駛執照於本件違規當時，仍屬吊扣處分期間，故原處分機關即
    移送機關交通部公路總局嘉義區監理所新營監理站，乃以異議人於駕駛執照吊扣
    期間駕車，而依照道路交通管理處罰條例第二十一條第一項第七款之規定，裁處
    異議人罰鍰新臺幣一萬二千元（未依規定戴安全帽部分則另裁處罰鍰新臺幣五百
    元，合計為新臺幣一萬二千五百元），並依同條第四項之規定，吊銷異議人之普
    通小型車駕駛執照。
二、聲明異議意旨則略以：受處分人即異議人甲○○雖不否認有於前述時、地，在其
    普通小型車駕駛執照吊扣期間，仍駕駛輕型機車之違規行為，然其並無任何類型
    之機車駕駛執照，且駕駛輕型機車與駕駛小型車之情形並不相同，是其甘願接受
    無駕駛執照駕車之處分，但對於原處分吊銷其普通小型車駕駛執照之處罰，則尚
    難甘服，乃提起本件異議。
三、按汽車駕駛人，未領用駕駛執照駕車者，處新臺幣六千元以上一萬二千元以下罰
    鍰，道路交通管理處罰條例第二十一條第一項第一款定有明文。
四、其次，汽車駕駛執照為駕駛汽車之許可憑證，由駕駛人向公路監理機關申請登記
    ，考驗及格後發給之；至汽車駕駛人取得高一級車類之駕駛資格者，應換發駕駛
    執照，並准其駕駛較低級車類之車輛，已領有小型車駕駛執照者，得駕駛輕型機
    器腳踏車，道路交通安全規則第五十條第一項、第六十一條第四款雖亦分別規定
    甚明。然而：
    （一）所謂「已領有小型車駕駛執照者，得駕駛輕型機器腳踏車」，係指持有小
          型車駕駛執照之駕駛人，在其小型車駕駛執照有效且非吊扣期間，則同時
          具有駕駛輕型機器腳踏車（下稱輕型機車）之資格，但駕駛人所考領之小
          型車駕駛執照，如係在吊扣期間或業經吊銷，則其因未能以該遭吊扣期間
          或經吊銷之小型車駕駛執照，為其駕駛小型車之許可憑證，從而其亦同時
          喪失駕駛輕型機車之資格，故持有小型車駕駛執照之駕駛人，其得以駕駛
          輕型機車之資格，係附屬於可合法駕駛小型車之資格下，而非該小型車駕
          駛執照中，即當然包含有輕型機車駕駛執照之成分。因之，持有小型車駕
          駛執照之駕駛人，如未有其他合格之機車駕駛執照，則其於小型車駕駛執
          照吊扣期間或經吊銷後，即難認其仍有駕駛輕型機車之資格，以及仍持有
          駕駛輕型機車之許可憑證存在，否則將會造成該駕駛人未能持有任何可合
          法使用之駕駛執照，而仍可駕駛機車之矛盾現象，合先敘明。
    （二）其次，目前公路監理作業實務上，如駕駛人已考領有汽車駕駛執照，而無
          重型或輕型機車駕照，欲申請輕型機車駕照者，雖免予考試，但仍須憑其
          有效汽車駕駛執照，申領輕型機車駕駛執照，始能取得輕型機車駕駛執照
          等現行作業方式，亦有卷附之交通部公路總局嘉義區監理所新營監理站（
          九一）嘉監新字第九一０一二六七號函一份可資佐證。基此，亦可推論出
          持有小型車駕駛執照之駕駛人，得以駕駛輕型機車之資格，確係附屬於可
          合法駕駛小型車之資格下，而非該小型車駕駛執照中，即當然包含有輕型
          機車駕駛執照之成分，否則如認小型車駕駛執照本身即具有輕型機車駕駛
          照之成分，則考領有小型車駕駛執照之駕駛人，即無須另為輕型機車駕駛
          執照之申請。
    （三）再者，道路交通管理處罰條例第六十八條雖另規定：汽車駕駛人，因違反
          本條例及道路交通安全規則之規定，受吊扣或吊銷駕駛執照處分時，吊扣
          或吊銷其持有各級車類之駕駛執照，然因交通部曾對各監理機關就該條另
          為函示：謂「汽車駕駛人受吊扣或吊銷駕駛執照處分時，吊扣或吊銷其持
          有各級車類之駕駛執照，不包括機器腳踏車駕駛執照在內（參照交通部六
          十二年四月六日交路（六二）字第二六一０六號函示內容），且目前監理
          機關裁處之實務作業方式，亦均依此函示內容處理，並已行之多年。前開
          函示內容，經核或有限縮上述條文適用範圍之嫌，然因此函示內容對於違
          規而遭吊扣或吊銷駕駛執照之駕駛人而言，係屬有利之解釋，加上各監理
          機關據此亦已長期就小型車以上之駕駛執照與機器腳踏車之駕駛執照，分
          開其吊扣、吊銷之處置，故該函示內容，以及現行監理機關之實務運作慣
          例，尚難逕認係違法不當，而不予適用。
    （四）基上實務運作慣例，一般駕駛人如同時考領有小型車駕駛執照及機器腳踏
          車駕駛執照，則其因駕車違規致遭吊扣或吊銷其中之一項駕駛執照時，其
          另一駕駛執照之合法使用，並不因此而受到影響，顯見小型車以上之駕駛
          執照與機車駕駛執照，係兩種互不影響之駕駛許可憑證。從而，持有小型
          車駕駛執照之駕駛人，如未考領任何機車駕駛執照，且其亦未依據前述規
          定向監理機關申請輕型機車駕駛執照，則該駕駛人於小型車駕駛執照吊扣
          期間駕駛輕型機車，應認其係未領有輕型機車駕駛執照而駕駛輕型機車，
          始為適當，而不能因此逕認其係以吊扣期間之小型車駕駛執照來駕駛輕型
          機車。否則，亦將造成持有小型車駕駛執照之駕駛人，於該駕駛執照吊扣
          期間，如係駕駛輕型機車時，因認其係以吊扣期間之小型車駕駛執照來駕
          駛輕型機車，依法則需吊銷該小型車之駕駛執照，然該駕駛人如係駕駛重
          型機車時，則因小型車駕駛執照並無駕駛重型機車之資格，而變成僅係無
          駕駛執照駕車之矛盾結果。
    （五）綜上所述，持有小型車之駕駛人如未據該小型車駕駛執照，前去監理機關
          依規定申領輕型機車駕駛執照，則其在小型車駕駛執照遭吊扣之期間內，
          其駕駛輕型機車之資格，即因之受到限制，而不能合法駕駛輕型機車，駕
          駛人如仍駕駛輕型機車於道路上行駛，則該駕駛輕型機車之違規行為，應
          認係未領用駕駛執照而駕車，而不能逕以其係吊扣期間之小型車駕駛執照
          之資格來駕駛輕型機車，而依照道路交通管理處罰條例第二十一條第一項
          第七款之規定處罰，並依同條第四項之規定，吊銷該小型車駕駛執照，故
          交通部九十年十一月二十日交路九十字第０六三一一九號函及同年月二十
          八日交路九十字第０六五九八七號函，逕認駕駛人於領用小型車駕照吊扣
          期間，駕駛輕型機車之行為均屬違反該條例第二十一條第一項第七款之規
          定，應依同條第四項吊銷駕駛人原吊扣之小型車駕駛執照之函示內容，經
          核顯有未當，而不應予以適用。
五、經查，受處分人即異議人甲○○並不否認其並未考領任何機車駕駛執照，且其原
    先考領之普通小型車駕駛執照，於九十一年四月七日仍係吊扣期間，而其於該日
    晚間九點零四分左右，亦有駕駛車牌號碼ＶＴＧ—一八三號輕型機車，行經台南
    縣六甲鄉○○街與信義街之交岔路口時，為執勤之台南縣警察局保安警察隊警員
    攔檢開單舉發等情事，並有台南縣警察局南縣警交字第Ｍ00000000號舉
    發違反道路交通管理事件通知單一紙在卷可憑；又異議人僅考領有普通小型車駕
    駛執照，而未考領任何機車駕駛執照，且其上開小型車駕駛執照，於九十一年二
    月間，因駕車在高速公路違規而遭易處吊扣，吊扣期間則為九十一年三月三十日
    起，至同年六月二十九日止，則有汽車駕駛人查詢報表及違規查詢報表各一份存
    卷可證，顯見異議人於右述時、地，確有在其小型車駕駛執照吊扣期間，另行駕
    駛輕型機車之違規行為。據此並參照前述說明，異議人之上開違規行為，經核應
    係違反道路交通管理處罰條例第二十一條第一項第一款：汽車駕駛人，未領用駕
    駛執照駕車之處罰規定。
六、原處分機關即移送機關交通部公路總局嘉義區監理所新營監理站，就受處分人即
    異議人甲○○之前述違規事實，根據交通部九十年十一月二十日交路九十字第０
    六三一一九號函及同年月二十八日交路九十字第０六五九八七號函等函示內容，
    逕認係屬違反道路交通管理處罰條例第二十一條第一項第七款之規定，而裁處異
    議人罰鍰新臺幣一萬二千元，並依同條第四項之規定，吊銷異議人之小型車駕駛
    執照，雖非無見，然如前述，異議人之上述違規行為，既與駕駛執照吊扣期間駕
    車之處罰規定有異，則原處分機關之裁處，經核尚非適法，故應由本院將原裁決
    有關該部分之處分予以撤銷。然而，因異議人右開無照駕車之違規事實既甚明確
    ，則本院仍應依照道路交通管理處罰條例第二十一條第一項第一款之規定，並參
    酌異議人違規情節之輕重，另為異議人如主文第二項所示之諭知，以資適法。
七、據上論斷，應依道路交通案件處理辦法第二十條前段，裁定如主文。
中    華    民    國      九十一      年       九        月     二十    日
                              臺灣臺南地方法院交通法庭
                                  法  官    陳  志  成
右正本證明與原本無異
如不服本裁定應於送達後五日內向本院提出抗告狀
                                  書記官    彭  建  山
中    華    民    國      九十一      年       九        月     二十    日
